【裁判字號】    88,上易,3235
【裁判日期】    890314
【裁判案由】    詐欺
【裁判全文】
臺灣高等法院臺中分院刑事判決                  八十八年度上易字第三二三五號
    上  訴  人
    即  被  告  甲○○
右上訴人因詐欺案件，不服台灣彰化地方法院八十八年度訴緝字第七二號中華民國八
十八年五月三十一日第一審判決（起訴案號台灣彰化地方法院檢察署八十四年度偵字
第二四二號）提起上訴，本院判決如左：
    主  文
上訴駁回。
    事實及理由
一、本案經本院審理結果，認第一審判決認事用法及量刑均無不當，應予維持，並引
    用第一審判決書記載之事實、證據及理由（如附件）。
二、訊據上訴人即被告甲○○雖供稱陳良現為方便購買農地，需找有自耕農身份者，
    而找伊負責找有自耕農身份者，伊找上開自耕農身份人頭給陳良現之事實，惟否
    認有詐欺之犯行，辯稱: 伊未共同詐欺，亦未收受好處，伊現已知錯云云。然查
    共犯陳良欲前在另案台灣彰化地方法院八十四年度訴字第七六三號一案中，證稱
    ：「一個人頭車馬費五萬元」，「我錢是直接給胡冠林、甲○○去發給人頭的」
    。陳良現嗣於本院另案審理時亦證稱伊委由胡冠林、甲○○代找貸款會員等無誤
    ，此又經胡冠林於本院另案供承明確。再陳良現、陳良欲、陳良發及胡冠林因共
    同詐欺，另案經本院判處有期徒刑二年、一年六月、一年六月、一年，有本院八
    十六年度上訴第二八二五號判決書可按，是彼等為求超貸，而找人頭施用詐術，
    顯有不法所有之意圖，被告甲○○所辯，不足採信。事證明確，被告甲○○犯行
    堪予認定，其上訴為無理由，應予駁回。
三、據上論斷，應依刑事訴訟法第三百七十三條、第三百六十八條，判決如主文。
本案經檢察官乙○○到庭執行職務。
中    華    民      國    八十九    年        三      月      十四      日
                              台灣高等法院台中分院刑事第二庭
                                    審判長法  官  陳  紀  綱
                                          法  官  蔡  聰  明
                                          法  官  陳  世  雄
右正本證明與原本無異。
不得上訴。
                                          書記官  郭  文  華
中      華  民      國    八十九     年      三       月    十五    日
附錄：本案論罪科刑法條全文
刑法第三百三十九條
意圖為自己或第三人不法之所有，以詐術使人將本人或第三人之物交付者，處五年以
下有期徒刑、拘役或科或併科一千元以下罰金。
以前項方法得財產上不法之利益或使第三人得之者亦同。
前二項之未遂犯罰之。
                                                                        Ｑ
臺灣彰化地方法院刑事判決                          八十六年度訴緝字第七二號
    公  訴  人  臺灣彰化地方法院檢察署檢察官
    被      告  甲○○  男五十五歲( 民國○○○年○月○日生) 業商業
                        住台北縣三重巿大同北路二二一巷六０弄二號
                        送台北市○○區○○路三九五號
                        身分證統一編號：Ｎ一二九一五號
右列被告因偽造文書案件，經檢察官提起公訴 (八十四年度偵字第二四二號），本院
判決如左：
    主      文
甲○○共同連續意圖為自己不法之所有，以詐術使人將本人之物交付，累犯，處有期
徒刑玖月。
    事      實
一、甲○○曾因竊盜案，經台灣板橋地方法院判處有期徒刑三月，嗣減為有期徒刑壹
    月十五日確定，於七十七年十月十三日執行完畢出監，仍不思悔改，緣陳良現與
    其胞弟陳良欲、陳良發（以上三人經台灣高等法院台中分院另案判決）共謀，先
    於八十一年十一月及十二月間，分二次利用不知情之何立功向案外人黃國松購買
    座台北座落縣林口鄉○○○段頭湖小段二－十四、二－十五、二－十六、二－十
    七號四筆土地，總價金為新台幣（下同）八千三百六十五萬一千二百元，又於八
    十二年五月間以陳良欲名義向案外人陳學時購買座落台北縣林口鄉○○段中湖小
    段一、一－一、一－二、一－三、一－四、一－五、一－六、一－七號八筆土地
    ，總價金為七千六百餘萬元，陳良現等兄弟三人，為向彰化縣溪州鄉農會超額貸
    款，乃基於概括犯意，由陳良現指示案外人蔣安國偽刻黃國松、陳學時之印章，
    於八十二年五月間，在台北市○○路二十九號五樓，先後二次偽造前開二紙買賣
    契約，將與黃國松買賣之價金更改為二億一千三百三十六萬一千九百元，買賣日
    期改為八十二年一月三十日，買受人名義改為陳良發，並偽簽黃國松之姓名，蓋
    用偽刻黃國松之印文，另將與陳學時買賣之總價金更改為一意七千九百十七萬元
    ，買賣日期改為八十一年十二月二十日，買賣標的物改為林口鄉○○○○○段
    一、一－一、一－二、一－三、一－四五筆土地，並偽簽陳學時之姓名蓋用偽刻
    陳學時之印文，足生損害於黃國松、陳學時，買賣契約偽造完成後，陳良現兄弟
    等三人遂與胡冠林（二審另行判決）甲○○共同意圖為自己不法之所有，共謀尋
    找具有自耕農身分之貸款人頭，乃由甲○○安排不知情之呂建穀、陳義鵬、陳漢
    溪，翁潮木、翁潮盈、翁國發、翁潮和、呂信海、詹素貞、王鴻誌等十人，胡冠
    林安排不知情之張雲鵬、陳長生、許錦水、范循性、王開福、林苞谷等六人，以
    借用彼等名義購買土地為由，取得彼等之身分資料，再將其戶籍遷徒至彰化縣溪
    州鄉圳寮村等地，作為欲申請為溪州鄉農會員資格之用，自八十二年五月起由甲
    ○○、胡冠林先後二次，各以集體作業方式，將呂建穀等十六人帶往溪州鄉農會
    辦理手續，使彼等分別在會員借款申請書，授信約定書及會員入會申請書等多項
    空白表格內簽名，於辦妥手續後即分叩給予呂建穀等十六人二萬元到三萬五千元
    不等之車馬費，陳良現兄弟三人即以呂建穀等十六人為借款申請人，並先後提供
    上開二份偽造之不動產買賣契約書給溪州鄉農會，申請貨款再與林永雄、潘宗道
    、徐阿木（均另案判決）分任保證人，使溪州鄉農會陷於錯誤，先於八十二年五
    月二十五日核准貨款給呂建穀、翁潮木、翁潮盈，翁國發、翁潮和、呂信海、王
    鴻誌七人各一千八百萬元，又於八十二年六月十日再核准貸予詹素貞、陳長生、
    許錦水、范循性、王開福、林苞谷、陳義鵬、陳漢溪等八人各一千三百萬元，另
    核貨予張雲鵬一千六百萬，共計貨出二億四千六百萬元，並全部集中在陳良發開
    設之溪州鄉農會活期存款帳號二八四０－八號代扣利息，另核貸當日，陳良發則
    持呂建穀等十六人之印章，集中提領所貨款項，隨即分別使用陳良發及案外人康
    碧霞等人名義，以轉帳或匯款方式，將所貸得款項匯予何立功、蔡金寶、許子赤
    、蔣安國及陳良欲、陳良發等人，到八十三年三月間起陳良發即未再繳納每月二
    百零五萬元之利息，使溪州鄉農會受有損害。
二、案經法務部調查局彰化縣調查站移送台灣彰化地方法院檢察署檢察官偵查起訴。
    理      由
一、訊據被告甲○○供稱係陳良現為方便購買農地，需找有自耕農身份者，而找伊負
    責找有自耕農身份者，伊僅找上開自耕農身份人頭給陳良現，伊已知錯，請從輕
    量刑，其餘貸款過程伊並未參與，伊未收受任何好處云云，然查被告甲○○於八
    十六年八月六日及八十七年七月十七日經本院問其是否帶十個人至溪州鄉農會？
    供稱：「我有去」，「我只介紹呂建穀等十人給陳良現，並帶他們到溪州鄉農會
    辦貸款」。並於審理中自白伊確有介紹呂建穀等人給陳良現當人頭，此有其自白
    狀在卷可稽。陳良欲前在本院八十四年度訴字第七六三號一案中，證稱：「一個
    人頭車馬費五萬元」，「我錢是直接給胡冠林、甲○○去發給人頭的」。陳良現
    於台灣高等法院台中分院審理時亦證稱伊委由胡冠林、甲○○代找貸款會員等與
    無誤，此又經胡冠林於該院供承明確。且被告甲○○代陳良現三兄弟找貸款人頭
    經過情形，復經呂建穀、陳義鵬、翁潮木、陳漢溪等人於偵查中指述無訛，並有
    呂建穀等十餘人戶籍謄本、溪州鄉農會會員入會申請書等在卷可按。彼等為求超
    貸，而找人頭施用詐術，顯有不法所有之意圖，被告甲○○所辯，不足採信。事
    證明確，被告甲○○犯行堪予認定。
二、核被告甲○○所為係犯刑法第三百三十九條第一項之詐欺罪。其與陳良現、陳良
    發、陳良欲、胡冠林等人就上開犯行，有犯意之聯絡與行為之分擔，均為共同正
    犯。彼等先後二次詐欺犯行，時間緊接，罪名相同，顯係基於概括之犯意反覆為
    之，應依連續犯規定論以一罪並加重其刑。末查被告甲○○曾因竊盜案，經台灣
    板橋地方法院判處有期徒刑三月，嗣滅為有期徒刑壹月十五日確定，於七十七年
    十月十三日執行完畢出監，此有台灣彰化地方法院檢察署刑案資料查註紀錄表足
    憑，其於五年內再犯有期徒刑以上之本罪，屬累犯，應遞加重其刑。爰審酌被告
    犯罪之動機、方法、所生之危害甚大、及犯後之態度等一切情狀，量處如主文所
    示之刑。
據上論斷，應依刑事訴訟法第二百九十九條第一項前段，刑法第二十八條、第五十六
條、第三百三十九條第一項、第四十七條，罰金罰鍰提高標準條例第一條前段，判決
如主文。
本案經檢察官陳家美到庭執行職務。
中      華      民      國    八十八    年      五      月     三十一   日
                                    台灣彰化地方法院刑事第一庭
                                        法      官  施  坤  樹
右正本證明與原本無異。
如不服本判決，應於判決送達後十日內向本院提出上訴狀( 須附繕本 )。
告訴人或被害人對於判決如有不服具備理由請求檢察官上訴者，其上訴期間之計算係
以檢察官收受判決正本之日期為準。
                                        法院書記官  楊  美  芳
中      華      民      國    八十八    年      六      月       十六   日
刑法第三百三十九條
意圖為自己或第三人不法之所有，以詐術使人將本人或第三人之物交付者，處五年以
下有期徒刑、拘役或科或併科一千元以下罰金。
以前項方法得財產上不法之利益或使第三人得之者亦同。
前二項之未遂犯罰之。


司法院資訊處製作；財團法人民間司法改革基金會備份。
